臺灣新竹地方法院民事簡易判決　　　　　　　　　　九十三年度竹簡字第一００號
　　原　　　告　新竹國際商業銀行股份有限公司
　　法定代理人　戊○○
　　訴訟代理人　乙○○
　　被　　　告　丙○○
右當事人間請求返還消費借貸款事件，本院於中華民國九十三年六月七日言詞辯論終
結，本院判決如左：
    主    文
被告應給付原告新臺幣壹拾捌萬捌仟玖佰伍拾元，及自民國九十二年十月二十一日起
至清償日止，按年息百分之八點四一九計算之利息，暨自民國九十二年十一月二十一
日起至清償日止，逾期在六個月以內者，另按上開利率百分之十，超過六個月者，按
上開利率百分之二十計算之違約金。
訴訟費用由被告負擔。
本判決第一項得假執行。
    事    實
甲、原告方面：
一、聲明：求為判決如主文第一項所示。
二、陳述：緣被告之被繼承人丁○○（已歿）於民國九十二年四月二十九日向原告借
    款新臺幣（下同）二十萬元，與原告訂有借據一份，約定借款時間自九十二年四
    月二十九日起至九十六年四月二十九日止，借款利率按原告銀行牌告基本放款利
    率百分之八點五計算，並隨原告基本放款利率機動調整之，以一個月為一期，按
    期於每月二十日平均攤還本息，且任何一宗債務不依約清償本金時即視為全部到
    期，借款人應為全數清償，並自遲延之日起，除按約定利率計算遲延利息外，逾
    期在六個月以內者，另按上開利率百分之十，逾期超過六個月之部分，則按上開
    利率百分之二十計算違約金，詎被告之被繼承人丁○○僅將借款本息繳納至九十
    二年十月二十日止，迄今已逾期一次以上，目前尚積欠本金十八萬八千九百五十
    元，及如主文所示之利息、違約金未獲清償，依約定條款之規定，即喪失期限之
    利益，應將所欠帳款一次清償。又丁○○業於九十二年九月十一日往生，而被告
    丙○○為其法定繼承人，自應負清償責任，為此依消費借貸及繼承之法律關係提
    起本件訴訟，請求被告給付如主文所示之金額、利息及違約金。又兩造就本件消
    費借貸事件，均合意以本院為第一審管轄法院，附此敘明。
三、證據：提出借據、放款客戶往來明細、新竹國際商業銀行個人貸款申請書、各類
    所得扣繳暨免扣繳憑單、丁○○國民分證各一件( 均影本 )為證。
乙、被告方面：
一、聲明：求為駁回原告之訴。
二、陳述：不知丁○○是否有向銀行借款，亦不知借據上及個人貸款申請書上之簽名
    是否為丁○○所簽，而丁○○已經成年，且有許多年沒有返家，亦無留下財產予
    被告繼承，原告應找申請書上之緊急聯絡人即訴外人葉俊佑求償方是等語。
丙、本院依職權向台灣嘉義地方法院( 下稱：嘉義地院 )查詢丁○○之繼承人有無向
    該院聲請拋棄繼承或限定繼承事件。
    　　理　　　由
一、依卷附原告與被告之被繼承人即借款人丁○○所簽訂之借據約定條款第十六條載
    明：「如因本契約而涉訟時，借款人及連帶保證人均自願受貴行所在地之法院審
    理之。」事項，是借款人丁○○與原告既合意以本院為第一審管轄法院，則被告
    繼承借款人丁○○與原告間之消費借貸法律關係，並因此消費借貸契約與原告涉
    訟，原告主張依上開約定，兩造合意由本院管轄本案件，即無不當，故本院自應
    依法審理判決，合先敘明。
二、又按被告於訴之變更或追加無異議，而為本案之言詞辯論者，視為同意變更或追
    加，此為民事訴訟法第二百五十五條第二項所明定。經查，本件原告起訴時原請
    求被告之被繼承人丁○○給付十八萬八千九百五十元，及如主文所示之利息、違
    約金，惟於訴訟進行期間，原告發現借款人丁○○已，乃變更請求之對象為丁○○之繼承人，即丁○○之父、母丙○○、甲○○○，而經本院依職權向嘉義地
    院查詢丁○○之繼承人是否有向該院辦理拋棄繼承或限定繼承案件，經該院以九
    十三年三月十八日嘉院雲民松九三聲字第一七九號函覆：並無被告丙○○聲請拋
    棄繼承或限定繼承案件等情，嗣被告丙○○到庭對於原告所為訴之變更，既無異
    議，而為本案之言詞辯論，揆之上開規定，視為同原告為訴之變更，堪予認定。
三、再按原告於判決確定前，得撤回訴之全部或一部。但被告已為本案之言詞辯論者
    ，應得其同意。以言詞所為訴之撤回，應記載於筆錄，如他造不在場，應將筆錄
    送達。訴之撤回，被告於期日到場，未為同意與否之表示者，自該期日起；其未
    於期日到場或係以書狀撤回者，自前項筆錄或撤回書狀送達之日起，十日內未提
    出異議者，視為同意撤回。此為民事訴訟法第二百六十二條第一、二、四項所明
    定。查原告起訴後雖主張被告甲○○○亦為丁○○之法定繼承人，應負返還借款
    之情，惟經被告甲○○○辯其業已向嘉義地院聲請拋棄繼承等語，而經本院以公
    務電話紀錄向嘉義地院查詢上開拋棄繼承案件確經該院准予備查在案，亦有本院
    公務電話紀錄乙紙附卷為憑。嗣原告並於九十三年六月七日言詞辯論期日，當庭
    撤回對被告甲○○○之訴訟，並自上開言詞辯論筆錄送達被告甲○○○之日起，
    被告甲○○○未於十日內提出異議，揆之上開規定，即應視為同意撤回該部分之
    訴訟，從而，原告對於被告甲○○○之訴訟，業經撤回，併予敘明。
四、本件原告主張之上開事實，已據其提出借據、放款客戶往來明細、新竹國際商業
    銀行個人貸款申請人各一紙及戶籍謄本二紙為證，核屬相符，則原告上開主張，
    要非無據。又被告雖辯稱其不知被繼承人丁○○有無向原告借款，且丁○○已經
    成年，且有許多年沒有返家，亦無留下財產予被告繼承，原告應找申請書上之緊
    急聯絡人即訴外人葉俊佑求償云云，惟查，被告對於丁○○向原告借款時所附具
    之丁○○個人國民身分證及各類所得扣繳暨免扣繳憑單均不否認其真正（詳本院
    九十三年五月十四日言詞辯論筆錄），則上開身分證明文件及所得資料，既甚為
    私密，衡之常情，所有人要無隨意提出之理，堪認丁○○確係因須向原告借款，
    始有提出上開資料交予原告查核之必要，則丁○○確有向原告借款之事實，洵堪
    認定。又被告既係借款人丁○○之法定繼承人，亦未曾有拋棄繼承之情事，已如
    上述，依民法第一千一百四十八條之規定，繼承人（即被告）自繼承開始時，承
    受被繼承人財產上之一切權利義務，即不論被繼承人丁○○之財產或債務均應依
    概括承受，不因被告有無取得被繼承人丁○○之財產而有異，是被告自不得以多
    年未與被繼承人丁○○聯絡，且其未留下財產，作為卸免本件債務之論據，要屬
    無疑。再丁○○向原告借貸時，雖於個人貸款申請書上填載緊急聯絡人為訴外人
    葉俊佑，惟葉俊佑並非本件借款之債務人或連帶保證人，亦未有承擔借款人債務
    之情事，是被告辯稱原告應向葉俊佑追償云云，實屬無據，難以採信。
三、從而，原告依據消費借貸及繼承之法律關係，請求被告給付如主文第一項所示之
    金額、利息暨違約金，為有理由，應予准許。
四、本件係屬民事訴訟法第四百二十七條第一項適用簡易程序所為被告敗訴之判決，
    爰依職權宣告假執行。
據上論結，本件原告之訴為有理由，依民事訴訟法第四百三十六條第二項、第七十八
條、第三百八十九條第一項第三款，判決如主文。
中　　　華　　　民　　　國　　九十三　　年　　　六　　月　　二十五　　　日
                                  臺灣新竹地方法院新竹簡易庭
~B法　　　官　王佳惠
右為正本係照原本作成。
如對本判決上訴，須於判決送達後廿日內向本院提出上訴狀。
~B法院書記官　林淑瑜
中　　　華　　　民　　　國　　九十三　　年　　  六 　　月　　二十五 　  日
